臺灣臺南地方法院民事判決　九十三年度小上字第七四號
　　上　訴　人　台南市政府
　　法定代理人　許添財
　　訴訟代理人　蘇文奕律師
　　被上訴人　　甲○○
右當事人間請求給付租金事件，上訴人對於本院民國九十三年十一月三日本院台南簡
易庭第一審判決（九十三年度南小字第二○二四號）提起上訴，本院判決如左：
  主      文
上訴駁回。
第二審訴訟費用新台幣壹仟伍佰元由上訴人負擔。
  理　　　由
一、按關於請求給付金錢或其他代替物或有價證券之訴訟，其標的金額或價額在新台
    幣十萬元以下者，適用小額程序；對於小額程序第一審裁判之上訴或抗告，非以
    其違背法令為理由，不得為之；其上訴狀內應記載上訴理由，表明原判決所違背
    之法令及其具體內容，或依訴訟資料可認為原判決有違背法令之具體事實；小額
    訴訟程序之第二審判決，有下列情形之一者，得不經言詞辯論為之：(一)經兩造同
    意者。(二)依上訴意旨足認上訴為無理由者，民事訴訟法第四百三十六條之二十四
    第二項、第四百三十六條之二十五、第四百三十六條之二十九分別定有明文。
二、本件上訴人於原審起訴請求上訴人給付租金新台幣（下同）九萬三千六百七十元
    及依附表所示各利息起算日起，均至清償日止，按週年利率百分之五計算之利息
    ，核其訴訟標的金額在十萬元以下，依民事訴訟法第四百三十六條之八第一項之
    規定，本件應適用小額訴訟程序，合先說明。
三、上訴意旨略以：
    (一)原判決有民事訴訟法第四百六十九條第六款前段判決不備理由之違法：
      1.上訴人於民國（下同）八十二年間，因開闢海安路地下街，徵收拆除道路預
        定地上之攤商，經攤商委由訴外人黃石紅代表全體以書面陳情要求提供土地
        供其等自費興建商場，遂由當時之市長施治明批示提供系爭「文中四五」用
        地供攤商自費興建商場，並行文予攤商代表黃石紅，此有陳情書及上訴人
        7.15.八二南市工土字第九三二五八號函在卷可稽，全體攤商始於系爭土地上
        據以興建「海安路臨時綜合商場」。於興建完成後，更由黃石紅以「海安路
        臨時綜合商場」代表人之身分，向上訴人申請核發臨時使用執照，上訴人遂
        於八十三年八月九日發給「海安路臨時綜合商場」臨時使用執照。顯見全體
        攤商興建商場之過程，均係委由黃石紅與上訴人協調，故黃石紅於八十三年
        八月三日簽立之切結書，承諾願意繳交使用土地之租金，係有權代理全體攤
        商，否則全體攤商如何能根據上訴人行文給黃石紅之函件於系爭土地上興建
        商場，並依據代表人記載為黃石紅之臨時使用執照辦理送水、送電以營業？
      2.另據證人葉泉林於另案證稱：「（你向黃石紅表示收取租金，他是否有同意
        ？）就是他同意，所以才簽八十三年那張切結書的」、「（八十三年那張切
        結書是否也都是黃石紅代表簽立的）是的」等語，復參諸卷附八十三年八月
        九日台南市政府函說明欄記載：「本案如台端違反所出具切結書內容．．．
        該地上物願無條件交由本府處理，台端及『所有攤戶』，絕無異議」，足徵
        黃石紅於八十三年八月三日所出具之切結書，確係代理全體攤商而為。
      3.原判決未注意前揭上訴人之攻擊方法，徒以切結書上「督促」二字認該切結
        書黃石紅非以代理人身分為之，自有判決不備理由之當然違背法令。
    (二)原判決有民事訴訟法第四百六十九條第六款後判決理由矛盾之違法：
      1.原判決認定訴外人黃石紅為系爭商場攤商之代表人，其代理權限應限於該商
        場之成立，及將來商場之管理與維護所必要者。惟系爭商場所在建物是否具
        占有系爭土地之正當權源，顯屬系爭商場能否成立之必要事項，且黃石紅代
        理全體攤商向上訴人申請系爭商場之臨時建築使用執照，既亦為原判決於理
        由欄內所是認，而依建築法第三十條規定，申請建築執照應檢具土地權利證
        明文件，倘若全體攤商未授權黃石紅與上訴人洽商使用系爭土地之負擔事宜
        ，其又如何能代為申請建築使用執照？顯見原判決關此應有判決理由矛盾之
        當然違背法令。
      2.再者，代理權之限制不得以之對抗善意第三人，民法第一百零七條定有明文
        。原判決既認訴外人黃石紅有權代理全體攤商，惟其代理權限應限於該商場
        之成立，及將來商場之管理與維護所必要者，然此代理權之限制，顯非上訴
        人所得知悉，否則上訴人豈會徒因黃石紅代理全體攤商與上訴人合致租賃關
        係，即認全體攤商符合台灣省教育廳函履之「有償租用」原則，而發給臨時
        建築使用執照呢？顯見原判決關此之認定，亦有判決理由矛盾之違背法令。
四、上訴人主張原審判決有不備理由之違法，無非以黃石紅代表「海安路臨時綜合商
    場」攤商向上訴人陳情，由上訴人提供系爭台南市○○區○○段四十六地號（以
    下簡稱系爭土地）供攤商興建商場，其陳情興建商場之初，乃至興建完成申請商
    場臨時使用執照，均委由黃石紅代理，主張黃石紅於八十三年八月三日出具切結
    書，承諾「願繳交所使用土地租金」，係有權代理全體攤商與上訴人成立租賃契
    約等語，原判決逕以黃石紅於上開切結書中記載承諾「於商場攤位編定後一個月
    內『督促』各攤位繳交切結書」，認定黃石紅係無權代理攤商與上訴人訂立租賃
    契約，有判決不備理由之違法等情。經查，海安路全體攤商組成台南市○○路自
    救委員會，由主任委員即訴外人黃石紅出具陳情書，請求上訴人提供土地供其等
    暫時安置，遂由上訴人提供系爭土地供其等興建「海安路臨時綜合商場」，其後
    黃石紅經台南市○○路臨時綜合商場管理委員會組織推舉為商場代表人，代為申
    請商場之臨時使用執照，原審據以認定黃石紅之代理權限應限於商場之成立，及
    將來之管理與維護必要，得對外與第三人為法律行為，並依黃石紅於八十二年十
    月四日代表攤商出具之切結書，僅記載「民願於地下街工程全部完成後或學校欲
    設立時，自行將所搭建於該土地之任何建物無條件拆除，如未自行拆除，願無條
    件由市府拆除，絕無異議」等語，無一文提及雙方有租賃關係，再參酌證人即承
    辦之上訴人土木技士葉泉林證述：「由當時市長施治明同意提供上開土地供攤商
    搭建攤位，有向黃石紅說會向省政府爭取無償借用」等語，及上訴人多次行文系
    爭土地之管理機關即當時之省政府教育廳，其函文內容表示「無償借用」、「暫
    准借用」、「當視財源盡速辦理撥用」等情，認上訴人同意攤商使用系爭土地之
    初，意在無償借用，攤商主觀上應無有與上訴人成立租賃契約之認知，自無可能
    於推舉黃石紅為商場代表人之同時，亦授與其代表攤商與上訴人訂立租約之代理
    權，據以認定黃石紅並無代表全體攤商簽訂租約之權限，則原判決就其調查證據
    之結果，取捨之原因，與應證事實之關聯，已於判決理由中說明，並無民事訴訟
    法第四百六十九條第六款判決不備理由之情形，上訴人猶執原審取捨證據認定事
    實等職權行使所為論斷事項，指摘原判決不備理由，並無足取。
五、次查，本件上訴人係本於租賃契約請求被上訴人給付租金，原審依其調查證據之
    結果，認定訴外人黃石紅並無代理攤商與上訴人簽訂租賃契約之權限，已見前述
    ，至攤商有何占有系爭土地之權源及黃石紅如何代理攤商申請臨時使用執照，與
    上訴人得否本於租賃契約請求被上訴人給付租金，要屬兩事，易言之，黃石紅有
    無代理攤商與上訴人訂立租約之權限，與其代理攤商請求上訴人提供土地興建商
    場、或申請建築執照，在法律上或論理上要非不相容納，或無法同時併存，原判
    決就此部分之認定，尚難認有民事訴訟法第四百六十九條第六款所定判決理由矛
    盾之違法。又原審既經認定黃石紅經攤商推舉為自救委員會、海安路臨時綜合商
    場管理委員會主任委員，代理攤商向上訴人陳情請求上訴人提供系爭土地供其等
    興建商場、申請臨時使用執照等事項，並參酌兩造協調土地使用之始，係無償借
    用，並未提及租賃關係，因認攤商於推舉黃石紅為商場代表人時，其權限應限於
    商場之成立，及將來之管理與維護必要，得對外與第三人為法律行為，尚難以黃
    石紅時任商場之代表人，即推定其得代理商場內之攤商與上訴人成立租賃契約，
    而認黃石紅於八十三年八月三日簽立切結書予上訴人，承諾「願繳交所使用土地
    租金」，非屬有權代理，而為上訴人敗訴之判決，則依原審上開認定事實之結果
    ，黃石紅既自始未授與得與上訴人簽訂租賃契約之權限，自無再論究民法第一百
    零七條代理權之限制或撤回之必要，上訴人據此指摘原判決有理由矛盾之違法，
    亦無可採。
六、綜上所述，原判決認定事實、適用法律，核無民事訴訟法第四百六十九條第六款
    所定判決不備理由或理由矛盾之違法，上訴意旨指摘原判決所違背之法律及內容
    ，洵屬無據，其上訴為無理由，爰依民事訴訟法第四百三十六條之二十九第二款
    規定，不經言詞辯論，駁回其上訴。
七、末按於小額訴訟之上訴程序，法院為訴訟費用之裁判時，應確定其費用額，民事
    訴訟法第四百三十六條之十九第一項、第四百二十六條之三十二第一項定有明文
    。本件上訴人小額訴訟之上訴，既經駁回，關於第二審訴訟費用自應由上訴人負
    擔。查本件第二審訴訟費用為上訴裁判費一千五百元，揆諸前開規定，應由上訴
    人負擔，爰併予確定如主文第二項所示。
八、據上論結，本件上訴為無理由，依民事訴訟法第四百三十六條之二十九第二款、
    第四百三十六條之三十二第一項、第二項、第四百四十九條第一項、第七十八條
    、第四百三十六條之十九第一項，判決如主文。
中　　　華　　　民　　　國　　九十四　　年　　　一　　　月　　二十四　　日
                                臺灣臺南地方法院民事第一庭
~B審判長法　　官　周素秋
~B　　　法　　官　蔡雅惠
~B　　　法　　官　林逸梅
右為正本係照原本作成
不得上訴
中　　　華　　　民　　　國　　九十四　　年　　　一　　　月　　二十七　　日
~B法院書記官　孫鈴堯
